【裁判字號】    96,訴,3348
【裁判日期】    970218
【裁判案由】    毒品危害防制條例
【裁判全文】
臺灣高雄地方法院刑事判決              96年度訴字第3348號
公  訴  人  臺灣高雄地方法院檢察署檢察官
被      告  乙○○
                    （現於臺灣高雄看守所羈押中）
上列被告因違反毒品危害防制條例案件，經檢察官提起公訴（96
年度毒偵字第6126號、第6128號），被告於本院準備程序進行中
，就被訴犯罪事實為有罪之陳述，經本院告知簡式審判程序意旨
，並聽取公訴人及被告之意見後，本院合議庭裁定由受命法官獨
任依簡式審判程序審理，判決如下：
    主  文
乙○○施用第一級毒品，累犯，處有期徒刑柒月。又施用第一級
毒品，累犯，處有期徒刑柒月。應執行有期徒刑拾月。
    事實及理由
一、本件犯罪事實及證據部分，除事實欄增列：「均以海洛因摻
    入香菸後點燃吸食之方式施用」；證據欄增列：被告乙○
    ○於本院審理時之自白外，餘均引用檢察官起訴書之記載（
    詳如附件）。
二、本件被告乙○○所犯為死刑、無期徒刑或最輕本刑為3 年以
    上有期徒刑以外之罪，其於準備程序中就被訴事實為有罪之
    陳述，經法官告知簡式審判程序之旨，並聽取公訴人及被告
    之意見後，依刑事訴訟法第273 條之1 第1 項規定，裁定由
    受命法官獨任進行簡式審判程序，合先敘明。
三、按海洛因係屬毒品危害防制條例第2 條第2 項第1 款所稱之
    第一級毒品，依法不得施用、持有。核被告所為，係犯毒品
    危害防制條例第10條第1 項之施用第一級毒品罪。其持有海
    洛因後，進而施用，其持有之低度行為各應為其施用之高度
    行為所吸收，不另論罪。被告兩次施用第一級毒品犯行，時
    間間隔約8 日、分別經警查獲，顯然犯意各別，行為互殊，
    應予分論併罰，起訴意旨雖稱被告係基於集合犯意等語，然
    此業經公訴檢察官於97年2 月13日本院審理時更正為應論以
    數罪併罰等語（參本院卷第100 頁），附予敘明。被告有如
    附件所示之前科及執行完畢等情，有臺灣高等法院被告前案
    紀錄表及臺灣高雄地方法院檢察署刑案資料查註紀錄表各1
    份在卷可參，其於5 年以內再故意犯本件有期徒刑以上之罪
    ，均應依刑法第47條第1 項之規定，各論以累犯，並加重其
    刑。爰審酌被告前已因施用毒品案件經觀察勒戒、強制戒治
    、論罪科刑，猶未徹底戒除毒癮，足認其並無戒除毒害之決
    心，本不宜寬貸，惟念其犯後坦承犯行，態度良好，施用毒
    品之次數非鉅，且施用毒品乃自戕一己之身體健康，其行為
    本身對社會所造成之危害並非直接、鉅大，暨其犯罪動機、
    目的等一切情狀，分別量處如主文所示之刑，並定其應執行
    刑。
四、至檢察官移送併辦部分（臺灣高雄地方法院檢察署96年度毒
    偵字第4727號、第4733號、第5103號），按集合犯係指立法
    者所制定之犯罪構成要件中，本即預定有數個同種類行為而
    反覆實行之犯罪而言，故是否集合犯之判斷，客觀上，自應
    斟酌法律規範之本來意涵、實現該犯罪目的之必要手段、社
    會生活經驗中該犯罪必然反覆實行之常態及社會通念等，主
    觀上，則視其反覆實施之行為是否出於行為人之一個犯意，
    並秉持刑罰公平原則，加以判斷之，稽以行為人施用毒品之
    原因，不一而足，其多次施用毒品之行為，未必皆出於行為
    人之一個決意決定，且觀諸毒品危害防制條例第10條第1 項
    施用毒品之構成要件文義衡之，實無從認定立法者本即預定
    該犯罪之本質，必有數個同種類行為而反覆實行之集合犯行
    ，故施用毒品罪應非集合犯之罪。又行為人各次施用毒品之
    行為，均係為滿足各該次之毒癮，於滿足毒癮後，該次行為
    即已完成，是各次均為各自獨立之行為，各具獨立性，其前
    後次施用毒品行為間，自無密接不可分之關係，各自獨立構
    成同一施用毒品罪責，顯然不合接續犯之構成要件。再參以
    刑法第56條修正理由之說明，謂「對繼續犯同一罪名之罪者
    ，均適用連續犯之規定論處，不無鼓勵犯罪之嫌，亦使國家
    刑罰權之行使發生不合理之現象」、「基於連續犯原為數罪
    之本質及刑罰公平原則之考量，爰刪除有關連續犯之規定」
    等語，即係將本應各自獨立評價之數罪，回歸本來就應賦予
    複數法律效果之原貌。因此，就刑法修正施行後多次施用毒
    品之犯行，除行為人係基於單一犯意，於密切接近之時、地
    ，多次施用毒品以達成該次解癮之目的者，因其各舉動係為
    同一解癮而為，故獨立性極為薄弱，難以強行分開，而仍應
    論以接續犯外，即應採一罪一罰原則，始符合前揭立法本旨
    （最高法院96年8 月2 日刑事庭會議決議意旨參照）。查本
    件被告於本案施用第一級毒品之時間分別為96年3 月15日、
    96年3 月23日，而檢察官前揭移送併辦部分，被告施用第一
    級毒品之時間則為96年5 月4 日，二者犯罪時間相距近二月
    ，期間亦分別經警查獲，犯意有所切割，實難認被告移送併
    辦施用毒品犯行，係基於毒品成癮性之單一集合犯意所為，
    參諸前揭最高法院決議意旨，本件自無從論以接續犯或集合
    犯，而應一罪一罰。從而，上開併辦部分，尚不能認係本件
    起訴效力所及，本院自無從併予審理，而應退由檢察官另行
    依法處理，附此敘明。
五、又被告係於97年1 月18日通緝到案，與中華民國96年罪犯減
    刑條例第5條規定不符，不得減刑，亦予敘明。
據上論斷，應依刑事訴訟法第273 條之1 第1 項、第284 條之1
、第299 條第1 項前段，毒品危害防制條例第10條第1 項，刑法
第11條、第47條第1 項、第51條第5款，判決如主文。
本案經檢察官甲○○到庭執行職務。
中    華    民    國    97    年    2     月    18    日
                  刑事第十庭  法  官    吳金芳
以上正本證明與原本無異。
如不服本判決，應於收受本判決後10日內向本院提出上訴書狀，
其未具體敘述理由者，應於上訴期間屆滿後20日內，向本院補提
上訴理由書狀（須按他造當事人之人數附繕本，勿逕送上級法院
）。
中    華    民    國    97    年    2     月    18    日
                              書記官   武凱葳
附錄本判決論罪科刑法條：
毒品危害防制條例第10條
施用第一級毒品者，處 6 月以上 5 年以下有期徒刑。
施用第二級毒品者，處 3 年以下有期徒刑。
附件：（五頁）


司法院資訊處製作；財團法人民間司法改革基金會備份。
